臺灣高等法院刑事判決　　　　　　　　　　　　　九十一年度上訴字第三○四四號
　　上　訴　人
　　即　被　告　丁○○　男　民.
　　指定辯護人　本院甲○辯護人王永炫
右上訴人因殺人未遂案件，不服臺灣板橋地方法院九十一年度訴字第五○號，中華民
國九十一年七月九日第一審判決（起訴案號：臺灣板橋地方法院檢察署九十年度偵字
第一二五二七號、一四○○○號），提起上訴，本院判決如左：
    主  文
原判決關於丁○○部分撤銷。
丁○○傷害人之身體，處有期徒刑貳年。緩刑伍年，緩刑期內付保護管束。
扣案之摺疊刀壹把沒收。
    事  實
一、丁○○因懷疑丙○○以「莫言」之名義任意至其架設之「詩房」網頁寫下流之詩
    句擾亂及騷擾網友，經其警告不得再上其網頁，否則將踢伊出去，「莫言」亦留
    址挑釁有種去找伊，因此激怒丁○○，丁○○竟基於傷害之犯意，於民國（以下
    同）九十年七月二十六日凌晨二時許，持其所有之折疊刀一把，至台北縣三重市
    ○○路○段一七八號之「ｅ舉數得網路店」，找丙○○理論，丙○○適於該網路
    店靠近門口之第一個位置上網，丁○○進門見丙○○特徵酷似其要尋找之人，即
    詢問丙○○是否為「莫言」，經丙○○確認後，丁○○隨即抓住丙○○衣領作勢
    欲毆打丙○○，丙○○隨即逃跑，丁○○乃持折疊刀自後追趕，殆追至該店辦公
    室內，丁○○乃持折疊刀往丙○○身體刺一刀，丙○○因此倒臥於紙箱旁，此時
    該辦公室內適有二男（乙○○及某林姓男子）、一女在泡茶聊天，在場之乙○○
    見狀遂出聲制止丁○○，引起丁○○不滿，乃舉刀作勢向乙○○表示不要插手，
    乙○○見丁○○持有折疊刀乃舉起辦公室內之鋁質椅子向丁○○丟擲，丁○○受
    此攻擊即轉身往外跑，乙○○隨手抓起一張鋁椅和林姓男子追過去，並與持有折
    疊刀之丁○○對恃僵持，此時有人扶著丙○○走到騎樓準備送醫救治，丁○○見
    狀又持折疊刀衝上前將丙○○壓在地上向丙○○身體接續多次刺擊，乙○○及某
    不詳姓名男子見狀上前以鋁椅將丁○○架開，旋即為據報趕到現場之警員當場逮
    捕，並扣得丁○○所有供犯罪所用之折疊刀一把。丙○○因此受有左腰穿刺傷，
    深及肌肉和血管（四乘一公分）、左手第四指神經斷裂併掌指骨關節破裂、左手
    裂傷十乘一乘三公分、右手裂傷三乘○．二乘二公分、左肩裂傷三．八乘一乘○
    ．八公分、二乘一乘二公分等傷害，因傷勢嚴重，經送台北市馬偕紀念醫院施以
    急救，丙○○始倖免於難。
二、案經丙○○訴由台北縣警察局三重分局報請台灣板橋地方法院檢察署檢察官偵查
    起訴。
    理  由
一、右揭事實，業據上訴人即被告（以下稱被告）丁○○坦承不諱，而被害人因被告
    所為，受有左腰穿刺傷，深及肌肉和血管（四乘一公分）、左手第四指神經斷裂
    併掌指骨關節破裂、左手裂傷十乘一乘三公分、右手裂傷三乘○．二乘二公分、
    左肩裂傷三．八乘一乘○．八公分、二乘一乘二公分等傷害，經送台北市馬偕紀
    念醫院施以急救丙○○始倖免於難等情，並據告訴人丙○○指訴明白，核與證人
    乙○○、戊○○分別於偵審中證述之情節相符，並有患者病危通知單一紙、診斷
    證明書二紙以及現場照片十二張在卷可按（參九十年度偵字第一二五二七號偵查
    卷第一三頁、第一七頁至第一九頁、第三五頁、第三六頁），復有扣案之摺疊刀
    一把可資佐證，堪認被告之自白與事實相符，本件事證明確，被告犯行堪以認定
    。
二、核被告所為，係犯刑法第二百七十七條第一項之傷害罪。公訴人起訴意旨雖認被
    告所為係犯同法第二百七十一條第二項、第一項之殺人未遂罪。惟按殺人與傷害
    之區別，應以有無殺意為斷，其受傷之多寡，及是否為致命部位，有時雖可藉為
    認定有無殺意之心證，究不能據為絕對標準，最高法院十八年上字第一三○九號
    判例可資參照。經查，本件被告僅因懷疑被害人以「莫言」之名義任意至其架設
    之「詩房」網頁寫下流之詩句擾亂及騷擾網友，而發生衝突，顯見被告與被害人
    並無深仇大恨，被告並無殺人之動機。又觀諸被害人所受之上開傷害，除左腰穿
    刺傷，深及肌肉和血管（四乘一公分），較為嚴重外，惟並未傷及內臟等身體之
    重要器官，其餘傷害之部位則非人體之致命要害，果被告有意致被害人於死地，
    衡其情節，大可乘被害人受傷無力抵抗之際，朝其身體要害部分繼續刺殺，本件
    被告捨此不為，堪認其並無殺人之犯意。公訴人公訴意旨認被告所為係犯殺人未
    遂罪，尚有未洽，惟因其起訴之社會基本事實與本院認定者同一，起訴法條應予
    變更，併此敘明。
三、原審以被告犯殺人未遂罪，予以論罪科刑，固非無見。惟查，被告所為係犯傷害
    罪，已如前述，原判決依殺人未遂論處被告罪刑，尚有未合。被告上訴意旨否認
    有殺人之犯行，指摘原判決不當，為有理由，自應由本院就被告部分予以撤銷改
    判。爰審酌被告之品性，以及如事實欄所載之犯罪動機、目的、手段、被害人所
    受傷害及被告犯罪後之態度等一切情狀，量處如主文第二項所示之刑示懲。扣案
    之折疊刀一把，係被告所有供犯罪所用之物，業經其供明在卷，應依刑法第三十
    八條第一項第二款之規定，併予宣告沒收。又查被告未曾受有期徒刑以上刑之宣
    告，有本院被告全國前案紀錄表、台灣高等法院檢察署刑事資料科簡復表各一份
    在卷足稽，又被告與被害人丙○○已經成立調解，有台中市調解委員會調解書影
    本在卷可按（參本院卷第七八頁、第八一頁），被害人復於九十一年十二月十二
    日本院審理時表示：希望給被告一個自新之機會等語，本件被告因一時氣憤思慮
    欠當致誤罹刑典，經此教訓後當知潔身自省，而無再犯之虞，本院認被告所受刑
    之宣告，如施以短期自由刑，無法達到使其改善遷過之教育目的，以暫不執行為
    適當，爰依刑法第七十四條第一款之規定宣告緩刑五年，併依同法第九十三條第
    一項規定諭知於緩刑期內付保護管束，以勵自新。
據上論斷，應依刑事訴訟法第三百六十九條第一項前段、第三百六十四條、第二百九
十九條第一項前段、第三百條，刑法第二百七十七條第一項、第三十八條第一項第二
款、第七十四條第一項、第九十三條第一項，罰金罰鍰提高標準條例第一條前段，判
決如主文。
本案經檢察官費玲玲到庭執行職務。
中      華      民      國    九十一    年     十二     月    二十六    日
                            臺灣高等法院刑事第十三庭
                                審判長法  官  蔡    燉
                                      法  官  盧  彥  如
                                      法  官  鄧  振  球
右正本證明與原本無異。
檢察官如不服本判決應於收受送達後十日內向本院提出上訴書狀，其未敘述上訴之理
由者並得於提起上訴後十日內向本院補提理由書（均須按他造當事人之人數附繕本）
。
被告不得上訴。
                                      書記官  洪  秋  帆
中      華      民      國    九十一    年     十二     月    三十一    日
附錄：本案論罪科刑法條全文
刑法第二百七十七條
傷害人之身體或健康者，處三年以下有期徒刑、拘役或一千元以下罰金。
犯前項之罪因而致人於死者，處無期徒刑或七年以上有期徒刑；致重傷者，處三年以
上十年以下有期徒刑。
